臺灣臺南地方法院民事裁定　
 109年度家親聲字第297號
聲  請  人  甲○○  
法定代理人  乙○○  
代  理  人  張文嘉律師
相  對  人  丙○○   （現應送達處所不明）
上列當事人間聲請給付扶養費用事件，本院裁定如下：
    主      文
相對人應自本裁定確定之日起至聲請人甲○○成年之前一日止，按
月於每月五日前給付聲請人甲○○每月新臺幣捌仟元；如不足一月
者，依當月實際日數與當月天數之比例計算。相對人如遲誤一期
履行，其後一年之期間視為亦已到期。
程序費用由相對人負擔。
    事實及理由
一、本件聲請意旨略以：聲請人母親乙○○與相對人丙○○於民國10
    3年1月7日協議離婚，約定聲請人甲○○之權利義務行使與負
    擔由母親乙○○任之，相對人並同意每月給付新臺幣（下同）
    5,000元作為聲請人之扶養費，詎自103年1月7日離婚後，相
    對人從來沒有給付過扶養費，相對人既是聲請人之扶養義務
    人，且前已同意給付每月5,000元作為聲請人之扶養費，故
    聲請人請求相對人每月應給付5,000元之扶養費，如遲誤一
    期履行者，其後之期間視為亦已到期等語。
二、經查：
（一）聲請人即未成年人甲○○（000年0月00日生）主張相對人為
      其父親，現聲請人由母親擔任親權人等情，有聲請人甲○○
      之戶籍資料在卷可稽，此部分事實堪予認定。
（二）按父母對於未成年之子女，有保護及教養之權利義務，民
      法第1084條第2項定有明文。所謂保護及教養之權利義務
      ，包括扶養在內，自父母對未成年子女行使或負擔保護及
      教養之權利義務本質言，此之扶養義務應屬生活保持義務
      ，與同法第1114條第1款所定直系血親相互間之扶養義務
      屬生活扶助義務尚有不同，故未成年子女請求父母扶養，
      自不受民法第1117條第1項規定之限制，即不以不能維持
      生活而無謀生能力為限，有最高法院92年度臺上字第219
      號判決可資參照；又父母對於未成年子女之義務，就其中
      保護教養費用之負擔，並不以有親權為前提，子女由父母
      之一方監護，他方雖非子女之親權人，亦不能解免其對於
      子女之扶養義務。查相對人為聲請人即未成年人甲○○之父
      親，雖聲請人權利義務之行使或負擔由聲請人之母親乙○○
      單獨任之，惟參之上開見解，父母對於未成年子女之義務
      ，就其中保護教養費用之負擔，並不以有親權為前提，子
      女由父母之一方任親權人，他方雖非子女之親權人，亦不
      能解免其對於子女之扶養，是相對人身為聲請人即未成年
      人甲○○父親，雖非聲請人即未成年人甲○○之親權人，然仍
      應與聲請人之母親乙○○共同負擔未成年人之保護教養費用
      ，是本件聲請人請求相對人給付扶養費，自屬有據。至聲
      請人父母於離婚時，雖有就聲請人之扶養費負擔為協議，
      然本件扶養費用請求權之權利主體既為未成年子女，是以
      父母雙方僅為債務人，雙方協議僅為內部分擔，對債權人
      即未成年子女，未經其承認，自不生效力。故本件聲請人
      之法定代理人與相對人離婚時，縱有就聲請人之扶養費為
      協議，惟該離婚協議書既未經聲請人承認，是上開聲請人
      之法定代理人與相對人間就聲請人扶養費負擔之協議，並
      無拘限本件聲請人向相對人請求扶養費用之數額，在此指
      明。
（三）又按扶養之程度，應按受扶養權利者之需要，與負扶養義
      務者之經濟能力及身分定之；負扶養義務者有數人，而其
      親等同一時，應各依其經濟能力，分擔義務，民法第1119
      條、第1115條第3項分別定有明文。故扶養費數額之多寡
      ，亦應依此情形而為適當之酌定，不得僅以某一固定年度
      綜合所得稅扶養親屬之寬減額或免稅額為其唯一之標準定
      之。是關於本件相對人與聲請人之母親乙○○應負擔聲請人
      即未成年人甲○○扶養費用之比例，自應依雙方之經濟能力
      及身分而為適當之酌定。經查，聲請人之母親乙○○於106
      年度有112,932元之報稅所得，107年度有77,929元之報稅
      所得，108年度無報稅所得，名下無不動產，有一輛102年
      份的汽車，學歷為高中肄業；相對人於106年度有109,850
      元之報稅所得，107年度有99,753元之報稅所得，108年度
      有51,940元之報稅所得，名下有2筆不動產，學歷為高中
      畢業等情，有本院調取之聲請人母親與相對人之稅務電子
      閘門財產所得調件明細表在卷可稽。本院審酌相對人與聲
      請人母親之財產、經濟能力，認相對人與聲請人母親應平
      均分擔聲請人即未成年人甲○○之扶養費用。
（四）又聲請人即未成年人甲○○請求相對人給付扶養費用部份，
      雖聲請人並未提出相關詳細生活費用單據供本院參酌，惟
      日常生活中本即少有事事記帳、明確區別各項消費項目及
      收集有關扶養費用收據之情形下，為求平等公允，本院認
      若無特殊情事，應尋求一客觀之標準，作為衡量聲請人每
      月必要扶養費用之數額。查行政院主計處每年均公布臺灣
      地區平均每人月消費支出，依該調查報告所示，雖有若干
      項目（例如：菸草、家事管理等）非屬未成年人之消費支
      出項目，應予扣除，惟審之目前父母養育子女為子女所支
      付之餐費、交通費、衣著費、學費、教育費、才藝費用及
      其他基本之娛樂支出等，均所費不貲，是本院認以上開報
      告結果作為聲請人甲○○每月之消費支出參考，應屬可採。
      本院審以聲請人甲○○目前居住在臺南市，而參考行政院主
      計處最近3年度所公布之臺南市平均每人月消費支出，106
      年度為19,142元、107年度為19,536元、108年度為20,114
      元，考量上開聲請人父母之收入及經濟狀況並非寬裕，故
      本院認聲請人每月所需扶養費用應以16,000元計算，應屬
      適當。
（五）基上，本件相對人既應與聲請人母親平均分擔聲請人之扶
      養費用，故相對人應負擔聲請人甲○○每月8,000元（計算
      式：16,000÷2＝8,000）。爰酌定相對人應自本裁定確定日
      起至聲請人甲○○成年前一日止，按月於每月5日前給付聲
      請人甲○○每月8,000元，如不足一月者，依當月實際日數
      與當月天數之比例計算。另按法院命給付扶養費之負擔或
      分擔，得審酌一切情況，定其給付之方法，不受聲請人聲
      明之拘束，家事事件法第107條第2項準用同法第100條第1
      項定有明文，故聲請人雖僅請求5,000元，然本院為保障
      未成年人生活所需及維護其利益，不受其聲明拘束，在此
      指明。
（六）再依家事事件法第126條準用同法第100條第2項、第3項、
      第4項規定，前項給付，法院得依聲請或依職權，命為一
      次給付、分期給付或給付定期金，必要時並得命提出擔保
      。法院命分期給付者，得酌定遲誤一期履行時，其後之期
      間視為亦已到期之範圍或條件。法院命給付定期金者，得
      酌定逾期不履行時，喪失期限利益之範圍或條件，並得酌
      定加給之金額。但其金額不得逾定期金每期金額之2分之1
      ，是為確保聲請人受扶養之權利，爰併諭知相對人遲誤一
      期履行，其後之1年期間視為亦已到期。
三、依家事事件法第104條第3項規定，裁定如主文。
中　　華　　民　　國　　109 　年　　12　　月　　30　　日
                  家事法庭    法  官  楊佳祥
以上正本係照原本作成。
如不服本裁定應於送達後10日內向本院提出抗告狀，並繳納抗告
費新臺幣1,000元。
中　　華　　民　　國　　109 　年　　12　　月　　30　　日
                              書記官  許哲萍